臺灣高等法院臺中分院刑事裁定　
111年度抗字第954號
抗  告  人  
即 受 刑人  黃翊宸



上列抗告人即受刑人因檢察官聲請定應執行之刑案件，不服臺灣
臺中地方法院中華民國111年9月16日裁定（111年度聲字第2591
號），提起抗告，本院裁定如下：
    主  文
原裁定撤銷。
黃翊宸因犯如附表所示各罪所處之刑，應執行有期徒刑參年貳月
。
    理  由
一、本件抗告意旨如附件「刑事抗告狀」所載。
二、按數罪併罰之定應執行之刑，係出於刑罰經濟與責罰相當之
    考量，並非予以犯罪行為人或受刑人不當之利益，為一種特
    別的量刑過程，相較於刑法第57條所定科刑時應審酌之事項
    係對一般犯罪行為之裁量，定應執行刑之宣告，乃對犯罪行
    為人本身及所犯各罪之總檢視，除應考量行為人所犯數罪反
    應出之人格特性，並應權衡審酌行為人之責任與整體刑法目
    的，包含各別刑罰規範之目的、輕重罪間體系之平衡、整體
    犯罪非難評價、各行為彼此間之偶發性、與被告前科之關聯
    性、各行為所侵害法益之專屬性或同一性、數罪對法益侵害
    之加重效應、罪數所反映之被告人格特性與犯罪傾向、社會
    對特定犯罪例如一再殺人或販毒行為處罰之期待等因素，在
    量刑權之法律拘束性原則下，依刑法第51條第5款之規定，
    採限制加重原則，以宣告各刑中之最長期為下限，各刑合併
    之刑期為上限，但最長不得逾30年，資為量刑自由裁量權之
    外部界限，並應受法秩序理念規範之比例原則、平等原則、
    責罰相當原則、重複評價禁止原則等自由裁量權之內部抽象
    價值要求界限之支配，使以輕重得宜，罰當其責，俾符合法
    律授與裁量權之目的，以區別數罪併罰與單純數罪之不同，
    兼顧刑罰衡平原則（最高法院96年度台上字第7583號、100
    年度台上字第21號判決意旨參照）。再者，法院於酌定執行
    刑時，不得違反刑法第51條之規定，並應體察法律規範之目
    的，謹守法律內部性界限，以達刑罰經濟及恤刑之目的。法
    院依刑法第51條第5款定執行刑者，宜注意刑罰邊際效應隨
    刑期而遞減及行為人所生痛苦程度隨刑期而遞增之情形，並
    考量行為人復歸社會之可能性，妥適定執行刑。執行刑之酌
    定，並宜綜合考量行為人之人格及各罪間之關係；審酌各罪
    間之關係時，宜綜合考量數罪侵害法益之異同、對侵害法益
    之加重效應及時間、空間之密接程度，各罪間之獨立程度較
    高者，法院宜酌定較高之執行刑，但仍宜注意維持輕重罪間
    刑罰體系之平衡。民國107年8月7日司法院院台廳刑一字第1
    070021860號函訂定並自即日生效之「刑事案件量刑及定執
    行刑參考要點」第22、23、24點規定可供參考。具體而言，
    於併合處罰，其執行刑之酌定，應視行為人所犯數罪之犯罪
    類型而定，倘行為人所犯數罪屬相同之犯罪類型者（如複數
    詐欺、施用或販賣毒品等），於併合處罰時，其責任非難重
    複之程度較高，應酌定較低之應執行刑；另行為人所犯數罪
    非惟犯罪類型相同，且其行為態樣、手段、動機均相似者，
    於併合處罰時，其責任非難重複之程度更高，應酌定更低之
    應執行刑。
三、經查：　　
　㈠抗告人即受刑人黃翊宸（下稱抗告人）所犯如附表編號1至6
    所示各罪，先後經法院判處如附表編號1至6號所示之刑，均
    經分別確定，有各該判決書及臺灣高等法院被告前案紀錄表
    分別附於執行卷、原審卷及本院卷可稽，嗣經檢察官向原審
    法院聲請定其應執行之刑，經原審法院審核卷證結果，認其
    聲請為正當，依刑事訴訟法第477條第1項，刑法第53條、第
    50條第2項、第53條、第51條第5款，裁定其應執行刑為有期
    徒刑3年10月，係在抗告人本件各宣告刑中刑期最長之有期
    徒刑1年4月以上，各刑合併之刑期5年8月以下，亦在原判決
    及裁定所定應執行刑合併有期徒刑4年（即6月+1年11月+1年
    7月=4年）之範圍內，固非無見。
　㈡惟觀抗告人所犯如附表所示各罪，其中如附表編號3至6所示
    各罪之判決書之記載，其犯罪事實均係為抗告人自109年2月
    21日起加入真實姓名年藉不詳綽號「低調」、「詹子龍」、
    「蓮霧弟」等人所屬具有持續性、牟利性、結構性犯罪之詐
    欺集團，擔任「車手」工作，並分別於109年2月22日（共3
    次）及109年2月24日（共3次）等犯罪時間，與詐欺集團成
    員共同所為之詐欺取財犯行；換言之，抗告人是在非長期之
    期間內犯罪，其犯罪類型相同、動機同一、犯罪手段、態樣
    亦相似，且所侵犯者均非具有不可替代性、不可回復性之個
    人法益，於併合處罰時，因其責任非難重複之程度高，刑罰
    效果予以遞減，俾較符合以比例原則、平等原則、責罰相當
    原則、重複評價禁止原則為內涵之內部性界限，原審裁定未
    審酌於此，復未於裁定理由中具體說明其裁量之理由，即泛
    謂已為整體非難評價，依前揭說明，其刑罰裁量權之行使即
    難謂妥適，尚難認符合比例原則及責罰相當原則，有違裁量
    之內部界限。況且刑事訴訟法第370條關於不利益變更禁止
    原則之法文，固揭示另行裁量所定之應執行刑，不得較重於
    前定之應執行刑加計後裁判宣告之刑之總和，然適用於具體
    個案時，為求定應執行刑之精確化，尚不排斥審酌併罰數罪
    之各該宣告刑曾與其他罪刑合併定應執行刑間之比例數值關
    係，俾求罰責相當，以免比例失衡（最高法院109年度台抗
    字第926號、108年度台抗字第1737號裁定意旨參照)。而衡
    諸受刑人所犯如附表編號3至4之4罪與如附表編號3至4之2罪
    ，係同為加入同一詐騙集團的期間內所為之詐欺取財犯行，
    僅因檢察官先後起訴，以致二次判決所定應執行刑之定刑比
    例數值差異甚多，對於抗告人之權益難謂無影響。本院參酌
    如附表編號3至4所示各罪之原確定判決，其在定應執行刑之
    比例數值關係明顯較有利於受刑人，基於此一比例數值關係
    ，原審前就附表各罪定應執行刑有期徒刑為3年10月，從形
    式上觀察，雖未逾越刑法第51條第5款所定法律之外部性界
    限，惟其定刑比例較附表編號3至4所示各罪之原確定判決比
    例數值為高，顯不利於抗告人，原裁定雖符合外部界限，然
    未參酌抗告人所犯各罪態樣、關係、非難重複性、矯治效益
    及實現刑罰經濟功能，尚難認符合比例原則及責罰相當原則
    ，有違裁量之內部界限。從而，抗告人以原審法院定應執行
    刑顯有不利於抗告人為由提起抗告，非無理由，應由本院將
    原裁定撤銷，並自為裁定，就抗告人所犯如附表所示各罪所
    處之有期徒刑，合併定其應執行刑如主文第2項所示。
四、據上論結，應依刑事訴訟法第413條前段，裁定如主文。　
中　　華　　民　　國　　111 　年　　10　　月　　14　　日
            刑事第三庭    審判長法　官  楊  真  明
　　　　　　　　　　　　        法　官  李  明  鴻
　　　　　　　　　　　　　      法　官  楊  欣  怡
以上正本證明與原本無異。
如不服本裁定，應於收受送達後5日內向本院提出再抗告書狀（
須附繕本）。因疫情而遲誤不變期間，得向法院聲請回復原狀。

                                書記官  孫  銘  宏
　　　　　　　　　　　　　　　　
中　　華　　民　　國　　111 　年　　10　　月　　14　　日
【附表】
受刑人黃翊宸定應執行刑案件一覽表
編      號  1 2 3 罪      名  傷害 妨害自由 詐欺 宣  告  刑  有期徒刑5月 有期徒刑3月 有期徒刑1年4月（共2罪） 犯 罪 日 期  107年10月27日 107年10月27日 109年2月22日、109年2月24日 偵查(自訴)  機關年度 案號  臺中地檢108年度偵字第161號 臺中地檢108年度偵字第161號 臺中地檢109年度偵字第12269號等  最後 事實審 法院 臺中高分院 臺中高分院 臺中高分院  案 號 109年度上訴字第996號 109年度上訴字第996號 109年度金上訴字第2196號  判 決日期 109年6月9日 109年6月9日 110年4月14日  確定 判決 法 院 臺中高分院 臺中高分院 臺中高分院  案 號 109年度上訴字第996號 109年度上訴字第996號 109年度金上訴字第2196號  判決確定日期 109年7月13日 109年7月13日 110年5月26日 備       註  臺中地檢109年度執字第11282號【編號1至2曾定應執行有期徒刑6月】 臺中地檢109年度執字第11282號【編號1至2曾定應執行有期徒刑6月】 臺中地檢110年度執字第7877號【編號3至4曾定應執行有期徒刑1年11月】 
受刑人黃翊宸定應執行刑案件一覽表
編號  4 5 6 罪名  詐欺 詐欺 詐欺 宣  告  刑  有期徒刑1年2月（共2罪） 有期徒刑1年4月 有期徒刑1年2月 犯 罪 日 期  109年2月22日 109年2月24日 109年2月24日 偵查(自訴)  機關年度 案號  臺中地檢109年度偵字第12269號等 臺中地檢109年度偵字第33414號 臺中地檢109年度偵字第33414號  最後 事實審 法院 臺中高分院 臺中地院 臺中地院  案號 109年度金上訴字第2196號 111年度金訴緝字第14號 111年度金訴緝字第14號  判決 日期 110年4月14日 111年4月20日 111年4月20日  確定 判決 法院 臺中高分院 臺中地院 臺中地院  案號 109年度金上訴字第2196號 111年度金訴緝字第14號 111年度金訴緝字第14號  判決確定日期 110年5月26日 111年5月17日 111年5月17日 備       註  臺中地檢110年度執字第7877號【編號3至4曾定應執行有期徒刑1年11月】 臺中地檢111年度執字第8274號【編號5至6曾定應執行有期徒刑1年7月】 臺中地檢111年度執字第8274號【編號5至6曾定應執行有期徒刑1年7月】